【裁判字號】    89,小上,4
【裁判日期】    890317
【裁判案由】    給付票款
【裁判全文】
臺灣雲林地方法院民事判決  八十九年度小上字第四號
    上  訴   人     甲○
    被 上 訴 人     華南商業銀行股份有限公司
                              設台北市○○○路○段三八號
    法定代理人      許德南    .
右當事人間請求給付票款事件，上訴人對於中華民國八十八年十一月十日北港簡易庭
第一審判決（八十八年度港小字第二八號），提起上訴，本院判決如左：
    主    文
上訴駁回。
第二審訴訟費用由上訴人負擔。
    理    由
甲、上訴人方面：
一、聲明：（一）、原判決廢棄。（二）、被上訴人在第一審簡易之訴駁回。（三）
    、第一、二審訴訟費用由被上訴人負擔。
二、陳述：被上訴人取得如附表所示之支票（以下簡稱系爭支票），係訴外人稜威福
    股份有限公司（以下簡稱稜威福公司）於民國八十七年間向被上訴人申請授信貸
    款二百三十萬元，陸續交付其自經銷商處所收得之客票予被上訴人，作為副擔保
    之一部份，既為被上訴人所認，悉見前揭支票為擔保，自與一般票據之交換流通
    轉讓有異，非可依票據法為追索之請求。而原審亦認為證券債權設質之規定應依
    權利讓與規定之明文即民法第九百零二條為適用，則本件發票人之即上訴人所得
    對抗稜威福公司之事由均得對抗受讓人即被上訴人，實為法所明定即無票據法善
    意取得之適用，原審疏未及此，實有判決理由未備之違法。且系爭支票遭鈞院假
    處分一事，業經行文稜威福公司，被上訴人亦知前情，仍予收受作為擔保，可見
    被上訴人非善意第三人，否則其非須作為副擔保，而非背書轉讓。
三、證據：援用原審之立證方法。
乙、被上訴人方面：
    本件未經言詞辯論，被上訴人亦未提出書狀作何聲明及陳述。
    理    由
一、按對於小額程序之第一審裁判，得上訴或抗告於管轄之地方法院，其審判以合議
    行之。對於前項第一審裁判之上訴或抗告，非以其違背法令為理由，不得為之。
    判決不適用法規或適用不當者，為違背法令。判決有民事訴訟法第四百六十九條
    第一款至第五款所列情形之一者，其判決當然違背法令。小額程序之第二審判決
    ，有下列情形之一者，得不經言詞辯論之：二、依上訴意旨足認上訴為無理由者
    。民事訴訟法第四百三十六條之二十四、第四百三十六條之三十二第二項準用同
    法第四百六十八條、四百六十九條第一款至第五款及第四百三十六條之二十九條
    第二款分別定有明文。
二、經查，本件上訴人主張原審判決未適用民法第九百零二條之規定等詞，惟查原審
    認訴外人稜威福公司向被上訴人申請授信貸款二百三十萬元，陸續交付其自經銷
    商處所收得之客票（包括系爭支票）予被上訴人，作為副擔保之一部份，性質上
    權利質權之設定，而權利質權雖有適用債權讓與之明文，但應僅限於普通債權之
    質權設定情形，為貫徹票據本身具有之獨立性、無因性與流通性，應認為仍有票
    據法第十三條之適用，即本件上訴人不得以稜威福公司未依約交貨為抗辯事由對
    抗執票人即被上訴人，原審判決並未有適用法規不當之情形，是上訴人前揭主張
    ，並非可採。
三、另上訴人主張其得知訴外人稜威福公司未依約交貨，即向雲林地方法院聲請假處
    分系爭支票，並獲准許之裁定，提供擔保不准稜威福公司將該支票提示或轉讓處
    分，並經由上訴人函知被上訴人不可收受，而被上訴人仍惡意收受，其顯係以惡
    意取得票據，故不得享有優於前手之權利等詞；經查，原審以被上訴人取得票據
    之時間為八十八年一月十二日，而稜威福公司於同年四月六日倒閉，足徵被上訴
    人取得系爭支票時，稜威福公司經濟狀況尚非不佳，縱使曾經雲林地院法院准許
    假處分在案，然被上訴人取得票據時間在先，自不受此假處分之拘束，且貸放八
    成款項，亦是考量系爭支票屆期提示未獲兌現之風險為由，難謂被上訴人取得票
    據係出於惡意或不相當之對價等為理由，判決上訴人應給付系爭支票票款予被上
    訴人，顯無何判決理由未備或適用法規不當、不適用法規之判決違背法令等情形
    。
四、是綜前所述，依上訴人之上訴意旨足認其上訴為無理由，爰不經言詞辯論，逕以
    判決駁回之。
據上論結，本件上訴為無理由，依民事訴訟法第四百三十六之二十九條第二款、第七
十八條，判決如主文。
中      華      民      國    八十九    年      三      月      十七     日
                                    臺灣雲林地方法院民事庭
~B審判長法官  蕭守田
~B法      官  黃峻隆
~B法      官  楊曉惠
右為正本係照原本作成。
本件不得上訴。
中      華      民      國    八十九    年      三      月     十七     日
~B法院書記官  謝俊森
附表：
┌─────────┬─────────────┬─────────┐
│  發    票    日  │票      面      金      額│  提    示    日  │
├─────────┼─────────────┼─────────┤
│  88.07.10        │100000                    │  88.07.12        │
└─────────┴─────────────┴─────────┘


司法院資訊處製作；財團法人民間司法改革基金會備份。
